【裁判字號】    99,交聲,2
【裁判日期】    990128
【裁判案由】    聲明異議
【裁判全文】
臺灣臺中地方法院交通事件裁定          99年度交聲字第2 號
原處分機關  交通部公路總局臺中區監理所
異  議  人
即受處分人  向翊有限公司
代  表  人  李光松
上列受處分人因違反道路交通管理處罰條例案件，對於交通部公
路總局臺中區監理所民國98年11月24日所為之處分（原處分案號
：中監違字第裁60-ZAQ077792號裁決書），聲明異議，本院裁定
如下：
    主  文
原處分撤銷，發回交通部公路總局臺中區監理所。
    理  由
一、原處分機關略以：異議人即受處分人向翊有限公司（下稱受
    處分人）所有之車牌號碼CP-8947號自用小客貨車於民國 97
    年12月1日12時55分許，在泰山收費站北第9車道因「汽車行
    駛於應繳費之公路不依規定繳費（未申裝戶行駛電子收費車
    道）」之違規，經遠通電收股份有限公司（下稱遠通公司）
    通知補繳，繳費期限為98年1 月25日，而逾期未繳，為內政
    部警政署國道公路警察局第一警察隊員警以公警局交字第ZA
    Q077792 號舉發逕行舉發。受處分人未於應到案期限到案，
    經原舉發單位查復後仍有不服，本所遂於98年11月24日爰依
    道路交通管理處罰條例第27條第1 項以中監違字第裁60- ZA
    Q077792 號裁決書裁處罰鍰新臺幣（下同）6,000 元整，逾
    期則依裁決書處罰主文規定裁處等語。
二、聲明異議意旨略以：因沒有收到過路費催繳通知單，不是不
    繳，且公司遷移新的住址為臺中市○○○街246巷24號1樓，
    舊的住址是臺中市○○街478號1樓，請求撤銷原處分等語。
三、按汽車行駛於應繳費之公路、橋樑、隧道或輪渡，不依規定
    繳費者，處汽車所有人或駕駛人3,000元以上6,000元以下罰
    鍰，並追繳欠費；汽車通行於應繳通行費之公路，經收費站
    不依規定繳費者，徵收機關應向其追繳通行費及加收追繳作
    業費用；有第1 項違規行為者，另由公路主管機關依道路交
    通管理處罰條例第27條規定處罰之，道路交通管理處罰條例
    第27條第1 項、公路通行費徵收管理辦法第15條第1 項、第
    3 項分別定有明文。另按車輛不依規定繳納通行費，營運單
    位之自動收費系統應將該用路人車輛之車種、牌照號碼、通
    行時間、地點、行駛方向等予以記錄並照相或錄影存記。營
    運單位應依本局查明之車籍資料，製發「補繳通行費及作業
    處理費通知單」，追繳通行費並加收作業處理費用。用路人
    應依「補繳通行費及作業處理費通知單」所列金額及繳費期
    限完成補繳，逾補繳期限截止日未繳納者，依法舉發。交通
    部臺灣區○道○○○路局電子收費申裝及欠費追繳作業注意
    事項第13條第1 項、第2 項、第17條亦分別定有明文。末按
    處理違反道路交通管理事件，有關文書送達之程序，準用行
    政程序法送達之規定，此為違反道路交通管理事件統一裁罰
    基準及處理細則第5 條所明定。而送達，除法規另有規定外
    ，由行政機關依職權為之；送達由行政機關自行或交由郵政
    機關送達；由郵政機關送達者，以一般郵遞方式為之，但文
    書內容對人民權利義務有重大影響者應為掛號，行政程序法
    第67條、第68條第1 項、第3 項分別訂有明文。再者，對於
    機關、法人或非法人之團體為送達者，應向其代表人或管理
    人為之。法定代理人、代表人或管理人有二人以上者，送達
    得僅向其中之一人為之；送達，於應受送達人之住居所、事
    務所或營業所為之。但在行政機關辦公處所或他處會晤應受
    送達人時，得於會晤處所為之；於應送達處所不獲會晤應受
    送達人時，得將文書付與有辨別事理能力之同居人、受僱人
    或應送達處所之接收郵件人員；送達不能依前二條規定為之
    者，得將文書寄存送達地之地方自治或警察機關，並作送達
    通知書兩份，一份黏貼於應受送達人住居所、事務所、營業
    所或其就業處所門首，另一份交由鄰居轉交或置於該送達處
    所信箱或其他適當位置，以為送達。前項情形，由郵政機關
    為送達者，得將文書寄存於送達地之郵政機關，行政程序法
    第69條第2 項、第3 項、第72條第1 項、第73條第1 項、第
    74條第1 項、第2 項，分別定有明文。
四、經查：
  (一)本件受處分人所有之車牌號碼CP-8947 號自用小客貨車於民
    國97年12月1 日12時55分許，在泰山收費站北第9 車道處因
    「汽車行駛於應繳費之公路不依規定繳費（未申裝戶行駛電
    子收費車道）」之違規，經遠通公司通知補繳，繳費期限為
    98年1 月25日，而逾期未繳，經原舉發機關以有上開違規之
    事實製單舉發等情，有高速公路委託遠通電收公司辦理電子
    收費業務送達證書、舉發違反道路交通管理事件通知單（下
    稱舉發通知單）暨其送達證書影本1 份存卷可參。
  (二)本院觀諸該高速公路通行費催繳通知單（下稱催繳通知單）
    送達證書及舉發通知單送達證書上所載受處分人地址為其登
    記之車籍址「臺中市○○區○○街478 號1 樓」，而受處分
    人業於前揭違規行為發生前之94年8 月29日，即將營業所遷
    至「臺中市○區○○○街246 巷24號1 樓」，有臺中市政府
    營利事業登記證1 紙附卷可憑，顯見上開催繳通知單及舉發
    通知單均未合法送達於受處分人之營業所，遠通公司及原舉
    發單位本可透過公司登記資料查詢系統查明受處分人之營業
    所址，卻仍向車籍地址為送達，顯與上開行政程序法第74條
    所定寄存送達之要件不符，其所為送達即尚難認合法。再者
    ，本件催繳通知單及舉發通知單應向受處分人之「代表人」
    為送達，本案催繳通知單及舉發通知單卻係向受處分人即法
    人本身為送達，其送達對象於法有違，難認已合法送達。依
    照上開規定及說明，本件遠通公司對受處分人之送達「補繳
    通行費及作業處理費通知單」，應向其代表人為之，通知受
    處分人之代表人依「補繳通行費及作業處理費通知單」所列
    金額及繳費期限完成補繳，若受處分人逾補繳期限截止日仍
    未繳納，始得依法舉發。況本件舉發通知單既未合法送達受
    處分人之「代表人」，受處分人實無從於「應到案日期前」
    到案說明實際違規駕駛人，或認為舉發事實與違規情形相符
    ，而逕以最低處罰標準在限期內自動繳納罰款結案，是該舉
    發通知單既未合法送達受處分人之「代表人」，則舉發之意
    思表示尚未發生效力，難謂受處分人未於應到案日期前到案
    為無正當理由。原處分機關未查，逕依道路交通管理處罰條
    例第27條第1 項及違反道路交通管理事件統一裁罰基準及處
    理細則第43、44、67條之規定，裁處受處分人罰鍰6,000 元
    整，即有未合。本件受處分人以未收到催繳通知單及舉發通
    知單為由聲明異議，為有理由，自應由本院將原處分撤銷，
    由原處分機關詳為審究後，另為適法之處分。
五、據上論斷，應依道路交通管理處罰條例第87條第2項，道路
    交通案件處理辦法第20條前段，裁定如主文。
中    華    民    國    99    年    1     月    28    日
                  交通法庭   法  官  簡婉倫
以上正本證明與原本無異。
如不服本裁定，應於裁定送達後 5日內向本院提出抗告狀（須附
繕本）。
                             書記官  許千士
中    華    民    國    99    年    1     月    28    日

司法院資訊處製作；財團法人民間司法改革基金會備份。
